---
title: 'Eliteserien 2019 - hvordan blir tabellen til slutt?'
author: Eivind
date: '2019-03-24'
slug: 'eliteserien-2019-hvordan-blir-tabellen-til-slutt'
categories:
  - R
tags:
  - fotball
  - R
---

Hvert år arrangerer noen på kontoret en Eliteserie-tippeligakonkurranse. Jeg veit lite om fotball-lagene, og har aldri tippet noe særlig - men pleier å gjøre det greit, basert på andres harde arbeid: eksperter og odds.

```{r}
#biblioteker
library(here)
library(knitr)
suppressPackageStartupMessages(library(tidyverse))

#data
df = read.csv2(here("content/data/tippeliga_2019.csv"),stringsAsFactors = FALSE, na.strings = "", nrows = 16)

```

Jeg har så langt ikke klart å finne stort med tippe-tips fra eksperter, men forventer at det kommer litt til helga. Så langt ser alle svært så enige ut. En oppdatering kommer da.

```{r}
kable(df)
```

```{r}
#eksperiment med en heatmap-table
temp = gather(df,kilde,plassering,NordicBet:Oddschecker)

ggplot(data = temp, aes(x=as.factor(kilde), y = as.factor(Lag)))+
  geom_tile(aes(fill = plassering))
```

